臺灣宜蘭地方法院刑事判決　　　　　　　　　　　　　　九十年度簡上字第二八號
　　上　訴　人　甲○○
　　　　　　　　丁○○
右上訴人因違反國家安全法案件，對於中華民國九十年八月二十八日本院羅東簡易庭
所為第一審判決（九十年度羅簡字第一三八號）提起上訴（原檢察官聲請簡易判決處
刑案號：九十年度偵字第一四四六、一八三五號），本院第二審合議庭判決如左：
    主  文
上訴駁回。
甲○○、丁○○均緩刑貳年。
    事實及理由
一、本案經本院審理結果，認第一審以上訴人即被告甲○○、丁○○觸犯國家安全法
    第六條第二項之無正當理由拒絕海岸巡防機關對航行境內之船筏及其客貨，得依
    職權實施檢查之規定所實施之檢查罪，並分別判處甲○○拘役五十日、丁○○拘
    役二十日，如易科罰金以三百元折算一日，認事用法及量刑均無不當，應予維持
    ，並引用第一審簡易判決書記載關於被告甲○○、丁○○之犯罪事實、證據及理
    由（如附件）。
二、被告甲○○上訴意旨以：我沒有拒絕檢查，當時因為名單齊備與否與安檢人員發
    生爭執，安檢人員堅持岸上檢查，我們要求安檢人員上船檢查，他後來沒有動作
    ，而樓梯已收取，纜繩也已解開，所以我就開船，是否已檢查我不知道等語；被
    告丁○○上訴意旨以：我們沒有拒絕檢查，是安檢人員一句話不講，船上的人就
    說要開船，誰叫船長開船我不曉得，也不是我解繩收梯的等語。經查，被告甲○○於本院調查時自承：開船後保七總隊船隻曾追至龜山島，並問為何沒接受安檢
    ，我就說有報關出港等語，稽之，安檢程序既不等於報關程序，二行政程序亦不
    能相互替代補足，此被告甲○○當無不知之理，是被告甲○○上開答稱凸顯渠係
    在明知未經安檢程序下，逃避保七人員所詢何以未經安檢程序而出港質問之事實
    ，被告甲○○辯稱不知是否已經檢查程序云云，並不可採。且衡之被告甲○○既
    已為是否應在岸上安檢或係可在船上安檢，與安檢人員乙○○等人發生爭執，在
    爭執未果情況下開船駛離，更難謂無拒絕檢查之行為。另被告丁○○亦自承：當
    時為了旅客名單是否備齊，與安檢人員乙○○發生爭執，且引起旅客報怨，所以
    我們希望先請乘客上船後再檢查，但乙○○不肯，船長（即被告甲○○）問他要
    不要檢查，他都不理，因旅客講不要去了，我們只好跟他說要開船了，他也不理
    ，所以我們就把船開走了等語。顯見被告丁○○明知安檢人員乙○○當時並未同
    意渠等於船上檢查之要求，且明知該船在未完成安檢情況下即駛離碼頭。復查，
    證人乙○○、亦為安檢人員之證人丙○○均於偵查中、本院調查時證稱：當時係
    由被告丁○○收梯後，被告甲○○即開船駛離等語，足徵被告丁○○辯稱不知何
    人叫船長開船，不是伊解繩收梯等語，不足採信。從而，被告二人無正當理由，
    在明知未經安檢之情況下，即開船駛離港口之行為，應屬事證明確。至被告二人
    雖一再以安檢人員乙○○情緒不佳，此次安檢程序擾民甚深等語置辯，然查，安
    檢人員認為應於岸上接受安檢程序，實難謂有何違法之處，且被告二人若對於公
    務機關執行公務認有應待改進之處，亦應循請願、訴願等其他合法申訴途徑為之
    ，非謂以公務人員之執行態度不佳或擾民等語，即可免除法原所明定之行政程序
    ，並進而主張卸免本件刑責，是被告二人上訴意旨並無理由，應予駁回。
三、惟末查被告甲○○、丁○○均未曾受有期徒刑以上刑之宣告，此有台灣高等法院
    被告全國前案紀錄表二紙在卷可憑，且斟酌被告二人係因與安檢人員發生爭執，
    才拒絕安檢，並未實際對國家安全產生危害，惡性非重，渠等均因一時失慮及衝
    動致為本件犯行，經此偵審教訓，當知所警惕，應無再犯之虞，本院認對其所宣
    告之刑均以暫不執行為適當，爰均併予宣告緩刑二年，以啟自新。另原判決論罪
    法條漏載刑法第二十八條，併予敘明。
據上論斷，應依刑事訴訟法第四百五十五條之一第一項、第三項、第三百六十八條，
刑法第七十四條第一款，判決如主文。
本案經檢察官郝中興到庭執行職務。
中    華    民    國    九    十    一    年    五    月    十    三    日
                                  臺灣宜蘭地方法院刑事第二庭
                                      審判長  法  官  黃  永  勝
                                              法  官  李  毓  華
                                              法  官  郭  淑  珍
右正本證明與原本無異。
不得上訴。
    書記官  李  明  威
中    華    民    國    九    十    一    年    五    月    十    四    日
